臺灣高等法院高雄分院刑事判決　　　　 94年度上訴字第648號
上　訴　人
即　被　告　甲○○
選任辯護人　李慶榮律師
　　　　　　孫守濂律師
上列上訴人因違反毒品危害防制條例案件，不服臺灣高雄地方法
院93年度訴字第3370號中華民國94年4 月14日第一審判決（起訴
案號：臺灣高雄地方法院檢察署93年度偵字第21992 號），提起
上訴，本院判決如下：
     主  文
原判決撤銷。
甲○○連續販賣第一級毒品，處有期徒刑拾年。
扣案之第一級毒品海洛因肆小包（總淨重貳拾貳點零玖公克、含
海洛因殘渣之空包裝重肆點捌貳公克）沒收銷燬之；扣案電子秤
壹台、夾鏈袋肆包，均沒收之。販賣第一級毒品所得財物新台幣
陸仟元沒收之，如全部或一部不能沒收時，以其財產抵償之。
     事  實
一、甲○○明知海洛因為毒品危害防制條例所列之第一級毒品，
    不得販賣、轉讓或持有，其於93年間之不詳日期，在高雄市
    新興區○○○路480 號10樓之14，向前來兜售海洛因，綽號
    「大胖」之不詳姓名成年男子，販入數量不詳之海洛因後，
    即基於販賣第一級毒品海洛因以營利之概括犯意，自93年9
    月底起至93年10月29日止，在高雄市某不詳地點之車上及高
    雄市新興區○○○路480 號10樓之14住處，連續以每1 小包
    新台幣（下同）1,000 至2,000 元之價格販賣予王俊玲，每
    次1 包，前後總計販賣5 次，得款共6000元。嗣於民國93年
    10 月29 日17時許，王俊玲再度至上址欲向甲○○購買海洛
    因，於尚未購買之際，即為警當場查獲，並在甲○○所有之
    袋子內扣得甲○○所有之海洛因4 小包（合計淨重22.09 公
    克，含海洛因殘渣之空包裝重4.82公克）、供販賣海洛因所
    用之電子磅秤1 台、供販賣海洛因預備用之分裝夾鏈袋4 包
    （另同時扣押安非他命毛重3 公克、吸食器1 組、大麻煙1
    支、FM2 藥丸3 顆等物由檢察官另行偵辦）
二、案經高雄市政府警察局前鎮分局報告暨臺灣高雄地方法院檢
    察署檢察官自動檢舉而偵查起訴。
    理  由
壹、程序部分：
一、按被告以外之人於審判外之言詞或書面陳述，除法律有規定
    者外，不得作為證據，刑事訴訟法第159 條第1 項固定有明
    文。惟按被告以外之人於偵查中向檢察官所為之陳述，除顯
    有不可信之情況者外，得為證據，刑事訴訟法第159 條之1
    第2 項亦定有明文。查證人王俊玲於93年10月30日於臺灣高
    雄地方法院檢察署檢察官偵訊時經具結後所為之證述，雖係
    審判外之陳述，惟客觀上並無顯不可信之情況，符合刑事訴
    訟法第159 條之1 第2 項所定之情形，屬同法第159 條第1
    項之法定例外情狀，自得作為證據。
二、辯護人認證人王俊玲於警詢中所為之證述與事實相符，應據
    以為有利被告之認定，然證人王俊玲於警詢中之證述，係屬
    被告以外之人於審判外所為之證述，為傳聞證據，依上開規
    定並無證據能力，且與審判中之證述不符，而較之證人王俊
    玲嗣在檢察官訊問時及在原審法院受交互詰問所為證述之客
    觀情境，以及其於檢察官偵查及在原審法院審理時所證之情
    節大致相符以觀，證人王俊玲於警詢中所為之證言，並無「
    較可信之特別情況」，是王俊玲於警詢中之證述並無證據能
    力，不能據為有利被告之認定。
貳、實體部分：
一、訊據上訴人即被告甲○○固不否認於上開時、地，為警於其
    所有之袋子內扣得如事實欄所載之物，且扣案物均為其所有
    （見原審法院卷第20頁、第51頁、第52頁）等事實不諱，惟
    矢口否認有何販賣第一級毒品之犯行，辯稱：被告沒有販賣
    海洛因與王俊玲，海洛因是被告要自行施用，而磅秤是施用
    海洛因時摻雜葡萄糖秤重量用云云。
二、經查：
  (一)被告所坦承扣押如事實欄所示之物係其所有一節，核與證人
    即於93年10月29日執行搜索扣押之員警賴和慶於原審法院結
    證之情節相符，復有搜索扣押筆錄1 份在卷可稽，是此部分
    之事實自堪認定。又扣案之不明粉末4 小包經送驗結果，均
    含有第一級毒品海洛因成份，合計淨重22.09 公克（另空包
    裝重4.82公克），純度65.39%，純質淨重14.44 公克，亦有
    法務部調查局調科壹字第220018902 號鑑定通知書1 紙在卷
    可稽（見93年度偵字第21992 號卷第44頁）。
  (二)證人即向被告購買毒品之王俊玲於原審審理中到庭證稱：我
    有施用海洛因，毒品海洛因是在七賢一路的土地銀行樓上被
    告甲○○的家裡面，向被告買的，1 包1,000 元。我記不起
    來向被告購買毒品的確實次數，但大約有5 、6 次，每次約
    購買1,000 元的量，偶爾購買2,000 元的毒品，都是在93年
    9 月底到10月29日的這段時間。是經朋友的介紹而向被告買
    毒品的。我認識1 個大陸女子，該女子認識1 個真實姓名年
    籍不詳綽號「阿龍」的臺灣男子，經由該男子的介紹而認識
    被告。我第一次購買毒品是「阿龍」叫被告出來，在他們的
    車上，介紹我們認識，被告留電話號碼給我，我當天就向被
    告購買1000元的毒品，被告是在車子裡面交毒品給我。我認
    識被告之後，就直接找她購買。我都是撥打被告留給我的市
    內電話或行動電話，然後約好到被告七賢一路的住處，一手
    交錢一手交毒品。我在被告的住處有看到秤重量的東西，我
    去跟被告買毒品的時候，她都將毒品裝在小袋子裡面，並放
    在1 個我不確定是電子式還是機械式的秤子上秤。10月29日
    下午5 時，警方去七賢一路被告的住處搜索時，我當時是想
    去購買毒品所以才會在場等語（見原審法院卷第110 頁至第
    114 頁），已明確證稱被告確有連續販賣第一級毒品海洛因
    之行為，且就時間、地點、價格等細節均證述甚明。
  (三)至辯護人雖為被告辯以：證人王俊玲於警詢中之證述方與事
    實相符，且證人王俊玲曾於臺灣高雄看守所與王俊玲發生肢
    體衝突，故其所述應非實情云云。然查，王俊玲於警詢中之
    證述並無證據能力，不能據以為有利被告之認定，已如前述
    ，況王俊玲於檢察官偵查中已結證稱被告確有販賣第一級毒
    品海洛因之犯行，而參諸證人王俊玲係於查獲當日（即93年
    10月29日）21時許接受警詢，復於隔日（即93年10月30日）
    接受檢察官之訊問，警詢時至偵查中檢察官訊問時，相隔之
    時間甚為短暫，且其間證人王俊玲之人身自由均受到公權力
    之拘束，應無受到其他利害關係人之請託、影響或威脅之可
    能，亦無因其他事由之發生，致使王俊玲臨時起意誣陷害被
    告之可能，更何況王俊玲於警詢中亦自承確有自被告甲○○
    處取得毒品海洛因，足見被告甲○○確係毒品之供應者無訛
    。雖王俊玲於警詢中表示是被告給的，但被告與王俊玲僅係
    一般之交情，並無特殊，被告豈會無緣無故送給王俊玲施用
    ？是王俊玲於警詢中所稱其所施用之毒品是被告給的一節，
    顯與常情不符，並無「較可信之特別情況」。是以王俊玲於
    警詢時及偵查中為證述時唯一不同者，係於受檢察官訊問時
    ，其因具結而致心裡上有受偽證罪處罰之負擔，故其於偵查
    中所述之可信性，與警詢中未經具結縱虛偽陳述仍不受偽證
    罪處罰之證述相較，自以前者為可信。況斯時王俊玲與被告
    尚未於看所守中發生衝突，王俊玲應無故意入被告於罪之動
    機，因而辯護人所辯：王俊玲與被告發生衝突致為不實陳述
    云云，並非可採。
  (四)證人洪許東坡於原審審理時雖到庭證稱：高雄市新興區○○
    ○路408 號10樓之1 是我的住處，與被告認識，是朋友關係
    。事實欄所載之扣案物，是我的，是1 個名叫吳秉星，綽號
    「小龍」的人，寄放在我那裡的，電子磅秤也是「小龍」的
    等語（見原審法院卷第114 頁、第115 頁）。然上開扣案物
    業經被告自承為其所有（見原審法院卷第20頁、第51頁、第
    52 頁）， 且經證人即於93年10月29日執行搜索扣押之員警
    賴和慶於原審到庭結證稱：我們進去的時候，甲○○在打室
    內電話，王俊玲站在靠近外面的陽台。海洛因擺放在梳妝台
    上面，我們又在床頭櫃裡面查獲1 個甲○○的袋子，裡面有
    甲○○的證件及毒品海洛因，搜索完床頭櫃，我們將床墊整
    個掀起來，又發現有1 包海洛因。之前在梳妝台搜到海洛因
    ，我問甲○○毒品是否是她的，她說不是，後來我們繼續搜
    到其他毒品，甲○○才承認是她的等語明確（見原審法院卷
    第120 頁、第121 頁），由證人賴和慶之證述可知，被告於
    搜索之現場已承認扣案物為其所有，與嗣後其於原審法院之
    證述相同，足見證人洪許東坡上開證述，應係事後迴護被告
    之詞，不足採信。
  (五)扣案物為被告所有，已如上述，則證人王俊玲證述被告販賣
    毒品之犯行，即因前揭之扣案物而得補強其真實性，並非憑
    空誣攀被告犯罪。況觀諸本件之扣案物，除第一級毒品海洛
    因外，尚有於販賣毒品時供分裝預備用之夾鏈袋4 包、分裝
    工具電子磅秤1 台等物可證。而依常情一般購買毒品供自己
    施用之人，如所購得之毒品係少量之數公克，均因販賣之人
    為求交易之方便而已分裝完畢，並無再自行分裝而使用夾鏈
    袋之必要，縱施用毒品之人所購得之毒品數量較多，有再行
    分裝並使用夾鏈袋之必要，然此時施用毒品者分裝毒品，應
    僅係方便攜帶或施用，並無斤斤計較每1 小袋之分裝重量，
    而使用販毒者以之精確分裝毒品重量之電子磅秤之必要，是
    以如被告所辯向「大胖」購買毒品係供自己施用，並未賣與
    他人一節係屬實在，則其並無使用上開夾鏈袋4 包、電子磅
    秤1 台等物之必要，其所辯實與常情未合，尚難採信。又被
    告辯稱電子磅秤係其施用毒品時須摻雜葡萄糖所用，然其空
    言辯解，且縱係摻加葡萄糖亦僅係稀釋毒品純質，並無使用
    電子磅秤之必要，若供己施用，豈須以磅秤精確秤量其重量
    ，再參諸前揭證人王俊玲證稱被告使用磅秤來秤販賣與伊之
    毒品之重量等語，益證被告之所辯洵非可採。
  (六)近來政府為杜絕毒品氾濫，毒害人民甚深，再三宣導教民眾
    遠離毒品、媒體之報導既深且廣，對於毒品之禁絕，應為民
    眾所熟悉。且販賣第一級毒品者，依法應處死刑、無期徒刑
    ，並得併科新台幣1,000 萬元以下罰金，此為毒品危害防制
    條例第4 條第1 項所明文規定，任何人均知販賣第一級毒品
    係屬嚴重違法行為，苟遭逮獲，後果非同小可，是毒販出售
    毒品時無不小心翼翼，不敢公然為之；且不論是毒品之包裝
    如何，均可由販售者任意分裝增減其重量及純度，而每次販
    賣之價格，亦隨雙方關係之深淺、資力、需求之程度等因素
    ，由販售之人任意調整，顯見販售毒品之人，必有豐厚利得
    ，否則豈有願冒罹重典之風險，而以原價買賣毒品之理。且
    被告係以每包1000元或2000元之價格販售，此與一般之商品
    買賣情節相符，故被告販出之價格必較販入之價格為高，其
    欲從中賺取買賣差價以牟利之營利意圖甚明。
  (七)此外，本件據證人王俊玲於原審法院證稱向被告購買毒品確
    實的次數記不起來，約5 、6 次左右，而大部分是買1,000
    元的毒品，偶爾買2,000 元等語，且參酌案發時日距今已事
    隔相當時日，依理尚難責以證人應就購買毒品之次數、價格
    等節詳予記憶、毫無遺漏，則既無積極事證足證被告實際販
    賣毒品次數較證人王俊玲所證述者為多，依「罪證有疑，利
    於被告」之證據法則，應從有利於被告之認定，即被告販賣
    第一級毒品海洛因予王俊玲應為5 次。且本院稽核全卷，尚
    無從得知被告與王俊玲間各次交易確切之給付金額（1,000
    元或2,000 元不等），承上所述，亦應以有利於被告之最低
    次數暨所得數額加以計算，即被告應以2,000 元之價格販售
    第一級毒品海洛因命予王俊玲1 次，其餘4 次則均以1,000
    元之價格售出，據此推算本件被告販賣第一級毒品總計得款
    6,000 元（2000元×1 加上1000元×4）。
  (八)證人陳世偉於本院審理中證稱被告曾於93年間典當1 顆鑽石
    ，洪許東波好像有跟被告一起前往當舖云云，與本案無關。
    另證人單湘中於本院審理中證稱：「（是否認識大陸女子王
    俊玲？）我知道，她就是綽號「阿龍」的女朋友。」，「（
    為何知道2 人是男女朋友關係？）因為他們2 人住在一起。
    」，「（是否認識本案被告甲○○？）我認識。」，「（是
    否曾經介紹王俊玲向被告甲○○購買毒品？）沒有。」，「
    （是否知道「阿龍」有在販賣毒品？）我知道「阿龍」有在
    販賣毒品，在當時王俊玲和「阿龍」都在騙我們，當時王俊
    玲都在向本案被告甲○○借錢，我會認識王俊玲是在本案甲
    ○○的家裡認識的，當時王俊玲也是要向甲○○借錢，並不
    是購買毒品，王俊玲的陳述不實在。」，「（陳述王俊玲到
    被告家去借錢，為何知道？）我之前先認識「阿龍」，而王
    俊玲是在「阿龍」和我們一起吃飯的時候會一起出來就認識
    ，知道她會向本案被告甲○○借錢。」云云，其泛稱王俊玲
    並非係向被告購買毒品，而是去借錢一節，核與本院前開認
    定被告確有販賣毒品之事實不符，顯係事後迴護被告之詞，
    不足採信。被告雖另辯稱：被告並無汽車駕照，不可能開車
    外出在車上出售毒品予王俊玲云云，經本院函查結果，被告
    亦確未領有汽車駕駛執照，此有公路總局嘉義區監理所台南
    監理站函1 份附於本院卷內可稽，但目前社會上未考領駕照
    而會開車之人比比皆是，無照而擅自在外駕車之人亦屢見不
    鮮，亦不能僅因被告並無駕照，遽認其不會開車或不可能開
    車，進而為被告不可能販賣毒品於王俊玲，王俊玲之指訴不
    足採信之有利認定。另被告之原審辯護人於原審審理中雖聲
    請將被告採驗之尿液再行送驗，或摘取被告之頭髮送驗以證
    明被告確有施用第一級毒品海洛因之行為，然被告販賣第一
    級毒品海洛因之犯行，業據前揭證據而認定如上，且施用毒
    品者，並不能排除另涉販賣毒品犯行之可能，是以縱被告確
    有施用第一級毒品海洛因，亦與本件被告販賣第一級毒品海
    洛因犯行無重要之關聯性，故無再行調查之必要，均附此敘
    明。
  (九)至起訴書證據清單編號5 所示之物，被告雖曾於警詢中供承
    係其所有，然嗣後已於偵查中改稱：警方扣案物非其所有等
    語（見93年度偵字第22845 號卷第5 頁）、於原審法院審理
    中改稱除現金177200元為其所有外，其餘物品均係非其所有
    等語（見原審法院卷第123 頁），復參酌證人洪許東坡於偵
    查中證稱：安非他命及海洛因均係其所有等語（見93年度偵
    字第22845 號卷第4 頁），證人葉秋萍、李吉田均證稱扣案
    物為洪許東坡所有等語（均見93年度偵字第22845 號卷第6
    頁），是起訴書證據清單5 所示之物並非被告所有，應可認
    定。
  (十)綜上所述，被告所辯，顯係卸責之詞，不足採信，被告連續
    販賣第一 級毒品海洛因之犯行，堪以認定。
三、按海洛因係第一級毒品，毒品危害防制條例第2 條第2 項第
    1 款定有明文。核被告甲○○所為，係犯毒品危害防制條例
    第4 條第1 項之販賣第一級毒品海洛因罪。被告販賣第一級
    毒品海洛因前後持有海洛因之低度行為，為進而販賣第一級
    毒品海洛因之高度行為所吸收，不另論罪。被告先後多次行
    為，時間緊接，犯罪構成要件相同，顯係基於概括犯意反覆
    為之，為連續犯，應依刑法第56條之規定論以一罪。又本件
    被告販賣之對象依現存之證據僅王俊玲1 人，其所販賣之毒
    品數量非鉅，販賣毒品所得為6,000 元，且扣案之海洛因淨
    重僅有22.09 公克，而其所犯之毒品危害防制條例第4 條第
    1 項之法定刑為死刑或無期徒刑，本院認衡以被告販賣毒品
    之時間、次數、數量，其犯罪情節尚非重大，如處以最低刑
    度之無期徒刑，仍嫌過重，法重情輕，其犯罪情狀顯可憫恕
    等一切情狀，爰依刑法第59條之規定減輕其刑。
四、原審據以論罪科刑，固非無見。惟查原判決就被告販賣第一
    級毒品所得財物6000元，以及就販賣第一級毒品之地點，未
    據於事實欄中明白認定，尚有未洽。被告上訴意旨，仍執前
    詞，否認犯罪，指摘原判決不當，雖無理由。但原判決既有
    上開可議之處，自仍應由本院將原判決撤銷改判。爰審酌被
    告為圖暴利而販賣第一級毒品海洛因，戕害他人健康甚鉅，
    更造成嚴重社會問題，且於犯後矢口否認犯行，未見悔意，
    及其犯罪手段、目的、動機等一切情狀，仍如原審量處如主
    文第2 項所示之刑。扣案之第1 級毒品海洛因4 小包（總淨
    重22.09 公克、含海洛因殘渣之空包裝重4.82公克因無法與
    海洛因分離，亦應一併視為毒品），應依同條例第18條第1
    項前段規定宣告沒收銷燬；另扣案之電子秤，係供被告販賣
    毒品所用之物，應依毒品危害防制條例第19條第1 項前段之
    規定沒收之；至扣案之夾鏈袋4 包，係被告所有，此經被告
    自承在卷，且係供犯罪預備之物（尚未使用），爰依刑法第
    38 條 第1 項第2 款之規定沒收之。又本件被告販賣毒品所
    得之款項合計6,000 元一節，業如前述，此部分款項雖未扣
    案，然既無證據證明已不復存在，仍應依毒品危害防制條例
    第19 條 第1 項規定諭知沒收，如全部或一部不能沒收時，
    以其財產抵償之。至起訴書犯罪事實欄所示之安非他命毛重
    3 公克、吸食器1 組、大麻煙1 支、FM2 藥丸3 顆等物，並
    非足以證明被告本件販賣第一級毒品海洛因之物，且本件起
    訴之事實僅限於被告販賣第一級毒品海洛因部分，而不及於
    其他，亦經公訴人於原審審理中當庭陳述明確（見原審法院
    卷第125 頁），是以上開安非他命毛重3 公克、吸食器1 組
    、大麻煙1 支、FM2 藥丸3 顆等物，即與本件販賣毒品犯罪
    無關，爰不依法併予宣告沒收。
據上論結，應依刑事訴訟法第369 條第1 項前段、第364 條、第
299 條第1 項前段，毒品危害防制條例第4 條第1 項、第18條第
1 項前段、第19條第1 項前段、刑法第11條、第56條、第59條、
第38條第1 項第2 款，判決如主文。
本案經檢察官張金塗到庭執行職務。
中　　華　　民　　國　　94　　年　　9 　　月　　22　　日
            刑事第五庭  審判長法  官  曾永宗
                              法  官  黃三友
                              法  官  任森銓
以上正本證明與原本無異。
如不服本判決應於收受本判決後10日內向本院提出上訴書狀，其
未敘述上訴理由者，並得於提起上訴後10日內向本院補提理由書
狀（均須按他造當事人之人數附繕本）「切勿逕送上級法院」。
中　　華　　民　　國　　94　　年　　9 　　月　　22　　日
                              書記官  蘇恒仁
附錄本判決論罪科刑法條：
毒品危害防制條例第4 條第1 項：
製造、運輸、販賣第1 級毒品者，處死刑或無期徒刑；處無期徒
刑者，得併科新臺幣1,000萬元以下罰金。
